【裁判字號】    97,訴,372
【裁判日期】    970324
【裁判案由】    偽證
【裁判全文】
臺灣彰化地方法院刑事判決               97年度訴字第372號
公  訴  人  臺灣彰化地方法院檢察署檢察官
被      告  乙○○
上列被告因偽證案件，經檢察官提起公訴（96年度偵字第11055
號），本院判決如下：
    主  文
乙○○證人，於公署審判時，於案情有重要關係之事項，供前具
結，而為虛偽陳述，累犯，處有期徒刑玖月。
    事  實
一、乙○○前於民國（下同）93年間，因違反毒品危害防制條例
    案件，於93年12月31日經臺灣高等法院臺中分院以93年度上
    易字第1412號判決判處有期徒刑10月確定，甫於95年1 月4
    日縮刑期滿執行完畢出監。詎仍不知悔改，分別於94年1 月
    29日凌晨零時26分、94年1 月29日下午2 時13分，以行動電
    話門號0000-000000 號撥打甲○○使用之內裝行動電話門號
    0000-000000 號晶片卡之諾基亞廠牌2110型行動電話，經與
    甲○○議定購買甲基安非他命數量、金額，並約定在甲○○
    位於彰化縣福興鄉○○村○○街417 號三合院住處外購買甲
    基安非他命，甲○○則至交貨地點，販賣價格分別為新臺幣
    （下同）2000元、1000元，數量各1 公克、0.5 公克之甲基
    安非他命1 包予乙○○，以此方式，連續販賣甲基安非他命
    共計2 次，因上揭販賣價格2000元甲基安非他命部分，乙○
    ○係以摩拖羅拉廠牌V202型行動電話1 支抵償2000元與甲○
    ○，是甲○○得款1000元。（甲○○連續販賣第二級毒品部
    分，業經臺灣彰化地方法院94年度訴字第1257號判決、臺灣
    高等法院臺中分院96年度上訴字第739 號判決有期徒刑7 年
    4 月在案）。詎乙○○明知其以此方式向甲○○購買第二級
    毒品甲基安非他命，竟仍意圖迴護甲○○，於96年6 月5 日
    下午2 時30分許，在臺灣高等法院臺中分院審理甲○○涉嫌
    販賣甲基安非他命案件（即96年度上訴字第739 號）時，基
    於偽證之犯意，於以證人身分供前具結後，虛偽證稱：並未
    向甲○○買過毒品云云，而對前案之案情有重要關係事項，
    為不實之證述，有影響該案判決結果之虞。
二、案經臺灣高等法院臺中分院告發臺灣彰化地方法院檢察署檢
    察官偵查起訴。
    理  由
一、本案下列引用之供述及非供述證據，經本院依法踐行調查證
    據程序，公訴人及被告均不爭執各該證據之證據能力，且亦
    查無依法應排除其證據能力之情形，是後述所引用證據之證
    據能力皆無疑義，合先敘明。
二、訊據被告乙○○矢口否認有何偽證之犯行，其辯稱：伊確實
    未向甲○○購買第二級毒品甲基安非他命，伊是與甲○○合
    買然後共同施用等語。經查：
  (一)證人乙○○於警詢時證稱：「（問：於94年1 月29日0 時26
    分53秒你有無以一支行動電話機向甲○○購買何種毒品？）
    我有以行動電話機向甲○○抵押新台幣2000元購買安非他命
    。（問：你以何種廠牌、形式及顏色之行動電話手機向甲○
    ○抵押2000元？）我以摩托羅拉牌V202白色折疊式行動電話
    機向甲○○抵押2000元。（問：此次交易於何地點交易？）
    是於甲○○房間內交易。‥‥（問：你用2000元購買多少數
    量之安非他命？）大約有1 公克之數量。（問：於94年1 月
    29日14時13分58秒你有無向甲○○購買安非他命？）我有打
    電話向他買1000元之安非他命。（問：此次是如何交易？）
    是我至他家裡外面打電話給他，他自其住宅出來三合院外面
    將1000元之毒品交給我。（問：你用1000元購買多少之安非
    他命？）約購買0.5 公克之安非他命。（問：你從何時向甲
    ○○開始買毒品？總共購買幾次）我自94年1 月初開始向甲
    ○○購買安非他命，總共約購買有3 、4 次。（問：你有無
    向甲○○贖回抵押之行動電話手機？）我是直接將行動電話
    手機販賣給甲○○，將所得的錢向他購買安非他命，所以我
    並未向甲○○贖回。」等語（見94年度他字第178 號偵查卷
    第72頁反面至73頁）。
  (二)證人乙○○於偵查中具結證稱：「（問：你的手機？）0000
    000000。（問：是否此門號買毒品？）是。（問：向誰買？
    ）志豪。我係用剛剛的門號跟他聯繫的。跟他買安非他命，
    一次買1000至2000元買3 、4 次，在他的家（在福興）。（
    問：是否用手機跟他交換毒品？）是。（問：是否知道誰跟
    他買毒品？）我不知道。（問：志豪是否為甲○○〔Ｚ00000
    0000〕？〔提示甲○○照片〕）是。他20幾歲，身高比我高
    。（問：是否確定跟甲○○買毒品？）是。」、「（問：警
    局是否被刑求？）沒有。（問：是否照實陳述？）是。（見
    94年度他字第178 號偵查卷第86、88、89【證人結文】頁）
    。
  (三)證人乙○○於臺灣高等法院臺中分院於96年度上訴字第739
    號案件審理中具結證稱：「（辯護人問：何時認識被告？）
    曾經在一起過，大概是95年認識的。（辯護人問：在警訊時
    證述94年1 月29日有向被告抵押2000元的手機，購買安非他
    命，實際情形如何？為何你會這樣說？）那不是抵押，我本
    來手機要賣給被告，警察說有監聽到販賣毒品的事情。（辯
    護人問：你自己有無聽到監聽的內容？）沒有。（辯護人問
    ：你在警訊筆錄證述與監聽譯文所記載交易的地點不同，實
    際情形如何？）我們沒有交易，只是一起施用而已。（辯護
    人問：為何警訊筆錄會說交易地點是在甲○○住宅房間內？
    ）這個也是警察講的。（辯護人問：你電話中有提到跟甲○
    ○說你弄1000沒有，是什麼意思？）那個是要跟他借錢。（
    辯護人問：究竟有無跟被告買過毒品？）沒有。（辯護人問
    ：你的警訊筆錄是否實在？）不實在。〔審判長請檢察官行
    反詰問〕（檢察官問：請鈞院提示彰化地檢署94年度他字第
    178 號卷第86至88頁證人乙○○之證述，這份筆錄中（檢察
    官問：你向誰買毒品，你說向志豪，1 次買1000、買了3 、
    4 次，檢察官提示甲○○的照片是否是這個人，你說是，對
    當時自己的證述有何意見？）〔審判長提示上開卷證〕是我
    說的沒錯。（檢察官問：當時你說的你向甲○○買毒品，和
    今天所說不一致，為何會這樣？）當時是警察叫我這樣講，
    我在偵查中檢察官問我的時候，警察還在我的後面，我不敢
    講。（檢察官問：偵查中檢察官有無叫你要怎麼講？）沒有
    。〔審判長請辯護人行覆主詰問〕（辯護人問：當時檢察官
    偵訊的時候為何很明確的證述是向被告購買及次數？）警察
    叫我這麼說的。‥‥（法官問：警察有無打你？）借提的時
    候在車上有打我胸口一下。（法官問：是否是在訊問的時候
    ？）不是。（法官問：檢察官有無毆打你？）沒有。（
    法官問：你在警訊和偵查作證的筆錄，這些話都是從你的口
    中說的嗎？）是。（審判長問：警察有無刑求你？）就是在
    車上打我胸口一下。（審判長問：偵查庭的時候，為何警察
    會在偵查庭裡面？）警察有在偵查庭裡面，警察坐在後面聽
    。（審判長問：為何在檢察官補訊問的時候，你說沒有被刑
    求？〔提示〕）當時我看警察在後面我不敢講。」等語（見
    臺灣高等法院臺中分院96年度上訴字第739 號卷第70至71
    頁反面、第73頁【證人結文】）。
  (四)本院審酌證人乙○○上開證言，其對於向甲○○購買毒品之
    經過詳情，證述極為明確，且檢察官偵訊時，尚詢問證人乙
    ○○警局有無刑求時，其仍陳稱並無刑求等情。而證人乙○
    ○於臺灣高等法院臺中分院審理時始翻異其詞，改稱係一起
    施用云云，顯係事後迴護被告之詞，不足採信。其所謂警察
    在車上有打其胸口一下，亦無任何憑據，難認屬實。再以被
    告於原審準備程序中自承，其使用內裝行動電話門號0000-0
    00000 號晶片卡之諾基亞廠牌2110型行動電話，於事實欄三
    所示時間與證人乙○○聯繫。並有臺灣彰化地方法院檢察署
    94年1 月25日94年彰檢輝智監續字第000012號通訊監察書、
    電話附表、電訊監察譯文、通訊記錄各1 份附卷可稽（見94
    年度他字第178 號偵查卷第79至80頁、第75頁；94 年 度偵
    字第4462號偵查卷第43頁）。足認證人乙○○確有向被告購
    買安非他命2 次之事實。至於證人乙○○雖於警詢及偵查中
    證述向被告購買甲基安非他命約3 、4 次等情，然並無其他
    證據資料可知佐證，因此僅認定被告販賣安非他命之次數為
    2 次。
  (五)又證人乙○○曾有施用第二級毒品甲基安非他命，其為警方
    採集尿液送驗，呈甲基安非他命陽性反應等情，此有彰化縣
    衛生局93年5 月24日煙檢字第931481號、93年9 月10日煙檢
    字第932845號、93年12月6 日煙檢字第934150號煙毒尿液檢
    驗成績書各1 紙、尿液編號與真實姓名對照表3 紙（見臺灣
    高等法院臺中分院93年度上易字第1412號乙○○違反毒品危
    害防制條例案件全卷，及臺灣高等法院臺中分院96年度上訴
    字第739 號判決內容），足見證人乙○○確有施用毒品甲基
    安非他命，且有購買甲基安非他命之需求；另施用甲基安非
    他命者，在體內經由代謝會轉變成安非他命，一部分會以原
    形排出，故正常情形下施用甲基安非他命，其尿液中同時可
    檢出甲基安非他命及安非他命，施用安非他命者，其尿液中
    僅會檢出安非他命，不會檢出甲基安非他命，證人乙○○為
    警另案查獲時所採尿液既呈甲基安非他命陽性反應，可見其
    確有施用第二級毒品之行為，益證甲○○確有販賣甲基安非
    他命予被告乙○○之事實。
  (六)況經本院傳喚證人甲○○於本院審理時證稱：「（檢察官問
    ：你否認有販賣安非他命，當初94年1 月29日聯絡時，你與
    乙○○是聯絡什麼事情？）那次他去我家一起施用安非他命
    ，我們會一起合資購買安非他命，有時候會先用他的，有時
    候會先用我的，總共幾次忘記了。」、「（檢察官問：每次
    施用都是與乙○○合資購買安非他命？）我去他家時，他會
    拿他的給我用，我們會互相請來請去。」、「（檢察官問：
    你與乙○○一起去買幾次，你用他的幾次，他用你的幾次？
    ）一起去買過2 、3 次，向鹿港「阿龍」（甲○○稱約3 、
    40歲之男子），直接去鹿港百貨的遊藝場找「阿龍」購買的
    ，買過1000元、2000元都有，乙○○來過我家，我請他用過
    2 次，乙○○也請我1 、2 次過，每次約1 、200 元的量。
    」、「（檢察官問：請審判長提示94年度他字第178 號卷宗
    第75頁通訊監察譯文，上面數下來第二通電話94年1 月29日
    凌晨12點26分，你與乙○○的對話裡面，「你弄壹仟有沒有
    」、及「手機」，所言何意？）（提示並告以要旨）是指乙
    ○○向我借錢，與毒品沒有關係，手機是他拿給我看，問我
    要不要買，我沒有買，但我錢有借給他，是在當天凌晨在我
    家，我借乙○○1000元。」、「（檢察官問：請審判長提示
    94年度他字第178 號卷宗第75頁通訊監察譯文，最下面那通
    電話，你說「再拿壹支來湊2000」，你既然那支都沒買，為
    何還要再拿一支來湊2000？）（提示並告以要旨）他是要拿
    二支手機來要賣我2000元，借錢與賣我手機是不一樣，這二
    支手機我也沒有向他買。」、「（檢察官問：你沒有向他買
    二支手機，所以也沒有給他2000元？）對。」、「（檢察官
    問：請審判長提示94年度他字第178 號卷宗第78頁通訊監察
    譯文，94年1 月29日凌晨2 點58分之譯文，乙○○說收10
    00等一下過去拿，你說好，後來2 點半，乙○○說到了？）
    （提示並告以要旨）乙○○要來我家向我收1000元，是我們
    要合買毒品的。」、「（檢察官：問合資是要向何人購買？
    ）是要向「阿龍」購買，是我們二人要去鹿港百貨的遊藝場
    向「阿龍」購買。」、「（檢察官問：幾點去買的？）幾點
    忘記了，打完電話之後沒多久我們就去了，乙○○騎機車到
    我家找我，我再開我的車載他去。」、「（到鹿港百貨之後
    如何找「阿龍」？）我直接去遊藝場找他，直接向他買，買
    2000元，「阿龍」給我二包各1000元的安非他命，拿完之後
    我開車載他回我家一起施用。」、「（檢察官問：請審判長
    提示96上訴第739 號第100 頁審理筆錄，審判長問你有無辯
    解時，你說你有無償提供毒品，今天又說有的是合資購買，
    又說是無償購買，你哪次所說實在？）（提示並告以要旨）
    無償提供是我如果有的話，我會提供給乙○○施用。」、「
    （審判長問：你說有2 、3 次與乙○○合資購買毒品，你們
    是如何聯絡的？）這2 、3 次都是乙○○先打電話給我要合
    資，電話中他會問我那邊有沒有東西，如果我有的話，我會
    請他用，我去乙○○家時，他也會請我用。」、「（審判長
    問：乙○○到你家之後，你們是由何人向「阿龍」購買毒品
    ，購買完毒品之後，如何分用？）不一定，通常都是我跟乙
    ○○會一起到鹿港百貨遊藝場找「阿龍」購買毒品，買1000
    元給我1 包，買2000元給我2 包。」等語，而被告乙○○則
    於本院審理時供稱：「（檢察官問：請審判長提示94年度他
    字第178 號卷宗第75頁通訊監察譯文，上面數下來第二通電
    話94年1 月29日凌晨12點26分，你與甲○○對話，你問弄一
    千有沒有，我拿壹支不錯的手機給你扣抵，這句話是什麼意
    思？）（提示並告以要旨）那是我要向甲○○借1000元，拿
    手機先抵押在他那裡。」、「（檢察官問：之後有無借到？
    手機如何處理？）他看了手機說手機不用，但那天我沒有跟
    甲○○借到錢。」、「（檢察官問：請審判長提示94年度他
    字第178 號卷宗第75頁通訊監察譯文，凌晨2 點32分的對話
    ，你說再拿壹支來湊2000，明天再拿充電器給你，既然他說
    手機不要，為何還要再湊2000及充電器？）（提示並告以要
    旨）我又要向他借2000。」、「（檢察官：問後來有沒有借
    到？）沒有。」、「（檢察官問：你之前說這2 次都是向甲
    ○○合資購買安非他命，你們有無互相無償提供給對方施用
    安非他命？）我們沒有無償提供給對方施用安非他命。」、
    「（審判長問：你說有與甲○○合資購買安非他命，請問你
    們是向何人購買？）『阿龍』。」、「（在何處購買？）在
    福興或漢寶的堤防邊。」、「（如何約的？何人聯絡？）都
    是我去找甲○○，他開車載我到福興或漢寶堤防邊，因為『
    阿龍』都會去堤防那邊釣魚或看別人釣魚。」、「（審判長
    問：你們合資通常都購買多少錢？）1000或2000元。」、「
    （審判長：問2000元是給1 包2000元或是2 包1000元？）我
    們買1000元時，是拿1 包小包的，2000元是拿1 包大包的。
    」等語，觀諸證人甲○○於本院審理時之證述及被告乙○○
    於本院審理時供述之內容，其等對於(1)其等是否會互相請對
    方施用甲基安非他命、(2)其等至何處向毒品上游「阿龍」購
    買甲基安非他命、(3)向「阿龍」購買甲基安非他命時，如係
    購買2000元之份量，「阿龍」係交付1 包2000元之甲基安非
    他命或2 包1000元之甲基安非他命、(4)94年1 月29日凌晨12
    時26分通聯譯文中被告乙○○所謂之1000，其等二人均稱係
    被告乙○○欲向證人甲○○借1000元，惟被告乙○○是否借
    得1000元、(5)對於94年1 月29日上午2 時10分通聯譯文中被
    告乙○○所稱之「再拿1 支來湊2000」之意思，被告乙○○
    所稱要再向證人甲○○借2000元，而證人甲○○則證稱係指
    被告乙○○要拿1 支手機來賣2000元均大相逕庭，足見被告
    乙○○所稱：伊並未向甲○○購買毒品，係二人合資共同購
    買毒品共同吸食等語，確實係為迴護甲○○所為之事後飾卸
    之詞。本件事證明確，被告乙○○上開偽證之犯行應堪認定
    。
三、核被告乙○○所為，係犯刑法第168 條之偽證罪。查被告乙
    ○○於93年間，因違反毒品危害防制條例案件，於93年12月
    31日經臺灣高等法院臺中分院以93年度上易字第1412號判決
    判處有期徒刑10月確定，甫於95年1 月4 日縮刑期滿執行完
    畢出監，有臺灣彰化地方法院檢察署刑案資料查註紀錄表、
    臺灣高等法院被告前案紀錄表各1 份在卷可考，其於5 年以
    內故意再犯本件有期徒刑以上之罪，應依刑法第47條第1 項
    之規定論以累犯，並加重其刑。爰審酌被告乙○○前有多次
    毒品之犯行，素行非佳，且為袒護甲○○而於執行審判職務
    之檢察官偵查及公署審判時，經具結後竟未盡其應為真實證
    言之義務，而就與案情有重要關係之事項，於供前具結而為
    虛偽陳述之手段、對於司法公正性之危害非輕，又其犯罪後
    否認犯行，態度不佳等一切情狀，量處如主文所示之刑，以
    示懲儆。
四、據上論斷，應依刑事訴訟法第299 條第1 項前段，刑法第16
    8 條、第47條第1 項，判決如主文。
本案經檢察官張聖傳到庭執行職務。
中    華    民    國    97    年    3     月    24    日
                  刑事第二庭      審判長法官  石馨文
                                  法      官  尚安雅
                                  法      官  黃齡玉
以上正本證明與原本無異。
如不服本判決，應於判決送達後10日內，向本院提出上訴書狀，
上訴書狀應「敘述具體上訴理由」，並按他造當事人之人數附繕
本。「切勿逕送上級法院」。
中    華    民    國    97    年    3     月    24    日
                                      書記官  施嘉玫
中華民國刑法第168條
（偽證罪）
於執行審判職務之公署審判時或於檢察官偵查時，證人、鑑定人
、通譯於案情有重要關係之事項，供前或供後具結，而為虛偽陳
述者，處7年以下有期徒刑。


司法院資訊處製作；財團法人民間司法改革基金會備份。
